臺灣高等法院刑事判決　　　　　　　　 94年度上易字第160號
上　訴　人　臺灣宜蘭地方法院檢察署檢察官
被　　　告　甲○○
上列上訴人因被告傷害案件，不服臺灣宜蘭地方法院93年度易字
第109號，中華民國93年12月10日第一審判決（起訴案號：臺灣
宜蘭地方法院檢察署93年度偵字第503號），提起上訴，本院判
決如下：
    主  文
上訴駁回。
    事  實
一、甲○○與乙○○、邱志昌及何政鋒（原名為「何智宏」）於
    92年10月31日晚間一同由宜蘭縣三星鄉前往宜蘭市內飲酒作
    樂，嗣4人同乘由何政鋒所駕駛之車牌號碼：Ｕ3─4205號自
    用小客車返回住處。然於翌日凌晨一時許，同坐於後座之甲
    ○○與乙○○因酒錢問題發生爭執，甲○○竟基於傷害人身
    體之犯意，於該車行經宜蘭縣宜蘭市○○路與縣政南路交岔
    口時，將乙○○拖下車後，持地上隨手拾得之木棍朝乙○○
    頭部毆打（惟木棍未扣案），致乙○○受有頭部右側外傷性
    腦出血、頭皮裂傷、蜘蛛網膜下腔出血及頭皮撕裂傷等傷害
    ，並有步態不穩、平衡不良之症狀。嗣因邱志昌及何政鋒發
    現乙○○倒地，緊急送醫急救，始為警查悉上情。
二、案經乙○○訴由宜蘭縣警察局宜蘭分局報告臺灣宜蘭地方法
    院檢察署檢察官偵查起訴。
    理  由
一、訊據被告甲○○固不否認於右揭時地毆打告訴人乙○○，致
    告訴人受有傷害，惟辯稱：伊僅係徒手揮拳毆打告訴人，並
    未持木棍毆打告訴人，告訴人頭部所受之傷係因其受傷倒地
    後頭部碰撞地面所致云云。惟查：
  (一)右揭犯罪事實，業據告訴人於警詢、偵查及原審審理中均指
    訴綦詳，並經證人何政鋒及邱志昌於原審審理中結證屬實，
    且有現場照片3張、財團法人天主教靈醫會羅東聖母醫院（
    以下簡稱「羅東聖母醫院」）診斷證明書及財團法人長庚紀
    念醫院（林口分院）（以下簡稱「長庚醫院」）診斷證明書
    各二紙存卷可稽。被告雖矢口否認持木棍毆打告訴人，然原
    審依職權函詢為告訴人急診之羅東聖母醫院有關告訴人送醫
    就診之情形，該院函覆稱：「乙○○於92年11月1日2時10分
    至本院急診求治，到院時意識不清，由朋友代訴喝酒後被人
    以木棍打傷，急診檢查時發現頭部右後側有3公分頭皮撕裂
    傷併6×6公分血腫，依傷口研判應為鈍器傷害所致」，此有
    該院93年11月9日天羅聖民字第859號函一件存卷供參；且告
    訴人於原審審理中以證人身分應訊時結證稱：「我有看到被
    告拿棍子，從我的頭部打我，我不知道他從哪裡拿棍子，被
    告打我的頭部幾下我不清楚，後來我就倒地昏迷了」等語（
    見原審93年11月1日審理筆錄）。而證人邱志昌於原審審理
    中雖結證稱：「當時我與他們有一段距離，不確定被告是否
    拿物品打告訴人，但是在他們附近有木棍之類的東西，我不
    知道被告是否拿木棍打告訴人」等語（見原審93年11月1日
    審理筆錄），雖證人邱志昌就被告是否持木棍毆打告訴人一
    節之證詞有所保留，然因其與被告為朋友，於原審審理中所
    為之證詞有所迴護，亦為情理之常，但參酌上開診斷證明書
    及醫院之覆函，應可認定被告確有持木棍毆打告訴人之行為
    。
  (二)至告訴人雖於原審應訊時反應遲緩，言語溝通略有障礙，然
    經原審依職權函詢長庚醫院有關告訴人後續傷勢恢復情形，
    該院函覆稱：「二、黃君（指告訴人）最近回診日期為93年
    7月21日，平衡功能已恢復到能自主獨立行動，語言功能亦
    有明顯改善，但目前仍須定期追蹤，後續建議於93年11月以
    後進行腦部檢查」，此有該院93年9月16日（93）長庚院法
    字第0941號函一紙在卷可參。嗣原審再次函詢長庚醫院有關
    告訴人傷勢恢復情形，該院則函覆稱：「經電腦斷層檢查顯
    示右側腦額葉輕度腫脹，惟依當時病情實無法據以研判造成
    原因為何。93年9月29日回診時，病患可自行走路、開關門
    及和醫師對談並可配合醫囑做動作，神經學檢查大致在可接
    受的範圍，仍須定期追蹤治療，但恢復期間難以明確評估，
    另其傷勢應尚未達重大不治或難治之程度」，此有該院93年
    10月20日（93）長庚院法字第1062號函一件附卷供佐。參諸
    告訴人於原審審理中應答態度已較恢復，並能與人溝通，堪
    信告訴人所受之頭部傷害，應尚未達於重大不治或難治之重
    傷害程度，併此敘明。綜上所述，本件事證明確，被告傷害
    之犯行洵堪認定，應予依法論科。
二、核被告甲○○所為，係犯刑法第277條第1項之傷害罪。原審
    以被告罪證明確，而適用刑法第277條第1項，罰金罰鍰提高
    標準條例第1條前段，並審酌被告之素行、智識程度，僅因
    金錢細故即持木棍毆打告訴人乙○○，而告訴人所受傷害雖
    未達於重傷害程度，然語言、思考之能力已受到影響，且被
    告迄今未與告訴人達成和解，與其犯罪後之態度等一切情狀
    ，量處有期徒刑8月。經核原判決上開認事用法，洵無違誤
    ，量刑亦屬妥適。公訴人據告訴人請求提起上訴，以被告實
    有致告訴人於死之故意，原判決僅論處被告輕傷之罪名，並
    科處被告8月有期徒刑，顯屬過輕云云，而指摘原判決不當
    ，惟查，被告與告訴人原為同學之關係，只因酒錢分擔不均
    之偶發細故而起爭執，案發當時2人均有飲酒，被告可能因
    一時情緒激動，致下手較為兇狠，但其本應無致告訴人於死
    之故意，否則當不會於傷害告訴人後，仍陪同告訴人至醫院
    就診；且原審參酌各情，科處被告有期徒刑8月，當足使被
    告因本案而得記取教訓，以為警惕，量刑並未過輕，公訴人
    復未提出其他具體事證以資證明被告確有致人於死之故意，
    僅仍執前詞而指摘原判決不當，難認有理由，應予駁回。
據上論斷，應依刑事訴訟法第368條，判決如主文。
本案經檢察官林炳雄到庭執行職務。
中　　華　　民　　國　　94　　年　　3 　　月　　4 　　日
　　　　　　　　　刑事第十三庭  審判長法　官  劉  景  星
　　　　　　　　　　　　　　　　　    法　官  李  春  地
　　　　　　　 　 　　　　　　　　　　法　官  陳  志  洋
以上正本證明與原本無異。
檢察如不服本判決，應於收受送達後十日內向本院提出上訴書狀
，其未敘述上訴之理由者並得於提起上訴後十日內向本院補提理
由書（均須按他造當事人之人數附繕本）。
被告不得上訴。
                                       書記官  王  韻  雅
中　　華　　民　　國　　94　　年　　3 　　月　　7 　　日
附錄：本案論罪科刑法條全文
刑法第277條
傷害人之身體或健康者，處3年以下有期徒刑，拘役或1000元以
下罰金。
犯前項之罪，因而致人於死者，處無期徒刑或7年以上有期徒刑
，致重傷者，處3年以上、10年以下有期徒刑。
